【裁判字號】    97,易,3608
【裁判日期】    971205
【裁判案由】    贓物
【裁判全文】
臺灣臺中地方法院刑事判決              97年度易字第3608號
公  訴  人  臺灣臺中地方法院檢察署檢察官
被      告  丁○○
上列被告因贓物案件，經檢察官提起公訴（97年度偵字第17110號）
，本院判決如下：
    主    文
丁○○收受贓物，處有期徒刑貳月，如易科罰金，以新臺幣壹仟
元折算壹日。
    犯罪事實
一、丁○○明知貼有和成五金行商號及價格標籤之端子鉗3 支係
    來路不明之贓物（價值約新臺幣3,150 元，係於民國97年7
    月1日晚間9時許，在位於臺中縣大里市○○○路223號之和
    成五金行，遭真實年籍、姓名不詳男子竊取），竟基於收受
    贓物之故意，於97年7月4日上午11時30分前之不詳時間，在
    不詳處所，自不明人士收受之，並於97年7月4日上午11時30
    分許，持上揭端子鉗3支前往上址和成五金行，向老闆戊○○表示要退貨換錢，戊○○發現該端子鉗背面有其所做之記
    號，係其失竊之物，而報警處理，始查悉上情，並扣得端子
    鉗3支（業已發還戊○○）。
二、案經臺中縣警察局霧峰分局報請臺灣臺中地方法院檢察署檢
    察官偵查起訴。
    理      由
壹、證據能力部分：
    按被告以外之人於審判外之言詞或書面陳述，除法律有規定
    者外，不得作為證據，刑事訴訟法第159 條固定有明文，惟
    被告以外之人於審判外之陳述，雖不符同法第159 條之1 至
    之4規定，而經當事人於審判程序同意作為證據，法院審酌
    該言詞陳述或書面陳述作成時之情況，認為適當者，亦得為
    證據。又當事人、代理人或辯護人於法院調查證據時，知有
    第159條第1項不得為證據之情形，而未於言詞辯論終結前聲
    明異議者，視為有前項之同意，亦據同法第159條之5規定明
    確。查本案所引用之證據資料（詳後引證據），其中傳聞證
    據部分，縱無刑事訴訟法第159條之1至第159條之4或其他規
    定之傳聞證據例外情形，亦因被告及檢察官未聲明異議，而
    視為同意作為證據，且本院審酌該證據作成之情況，並無不
    當，認以上揭文書作為證據，應屬適當，是依刑事訴訟法第
    159條之5第2項之規定，應有證據能力。
貳、認定犯罪事實所憑之證據及論罪科刑：
一、訊據被告丁○○固坦承於上開時、地持被害人戊○○所失竊
    之端子鉗3 支，前往合成五金行辦理退貨換錢而為警查獲乙
    情不諱，惟矢口否認有何收受贓物犯行，辯稱：當天甲○○
    載伊到貴族世家吃牛排，但到達店門口後，甲○○又回家載
    她妹妹及姪子，要伊在附近等，伊想去網咖上網，邊走邊抽
    煙，就在銀行旁邊的人行道上撿到端子鉗，伊一時貪心，就
    拿去五金行退貨換錢，伊不知道是贓物云云。
二、經查：
  (一)被告持向被害人戊○○辦理退貨換錢之端子鉗，係戊○○所
    有，於97年7 月1 日晚間9 時許，在戊○○經營之合成五金
    行遭一不詳姓名之成年男子所竊得乙情，業經被害人即證人
    戊○○於警詢、偵查證述明確，且於本院審理中具結證稱：
    此次之前，伊之五金行已經被偷了2 次端子鉗，每次都是被
    偷3 、4 天後左右，就有女子拿端子鉗來退貨換錢，這2 名
    女子不是同一人，伊發現被騙後，就在店內端子鉗做記號，
    伊才發現被告拿來退錢的端子鉗是97年7 月1 日失竊的，伊
    就報警處理等語甚詳（見本院卷第37頁），並有和成五金行
    監視器畫面翻拍照片11張、端子鉗照片3 張及贓物認領保管
    單1 份在卷可稽（見本院卷第60至64頁、警卷第22至23頁）
    。是上開端子鉗係屬贓物，且為被告持有並持向被害人戊○○辦理退貨換錢為警查獲之事實，應堪認定。
  (二)被告雖以上開情詞置辯，惟查被告持上開端子鉗向被害人戊○○辦理退貨換錢時，表示上開端子鉗是伊先生所購買，要
    伊拿去退錢等情，業經證人戊○○於本院審理中證述甚詳（
    見本院卷第37頁）；俟警員丙○○據報到場處理時，被告先
    辯稱該端鉗子是伊先生所購買，警員丙○○遂要求被告打電
    話通知伊先生到場，然被告一再拖延，而後方改稱係伊在銀
    行旁之空地撿到的云云，惟警員丙○○帶被告前往銀行要求
    被告指出如何自拾獲地點前往和成五金行時，被告竟往相反
    方向走，無法從拾獲地點走到和成五金行等情，亦據證人丙○○警員證述明確（見本院卷第38頁），足見被告前後所辯
    不一，已難信為真實。再被告於警詢中又辯稱：當天伊和甲○○約好要去貴族世家吃牛排，甲○○開車載伊過去後，因
    甲○○有事，伊想去網咖上網，但沒有進去，伊邊走邊抽菸
    ，在地上看到鉗子云云（見警卷第9 至10頁）；於偵查中陳
    稱：伊與朋友原先約在德芳南路那邊的貴族世家牛排館要吃
    午餐，朋友先離開，伊就先去網咖，在網咖前面的人行道上
    撿到的云云（見偵查卷第8 頁）；後於本院準備程序中改稱
    ：當天從豐原開車到太平市○○路去找李佳菁，再由伊開車
    載李佳菁到大里市的貴族世家牛排館吃飯，到達牛排館門口
    後，李佳菁說要回家搭載她哥哥甲○○來吃飯，伊想去牛排
    館對面的網咖，在網咖前面約50公尺處抽煙打電話，就在附
    近草叢看到端子鉗云云（見本院卷第15頁）；而被告就其如
    何前往貴族世家牛排館，在何地拾獲端子鉗，前後所供並不
    一致，益徵被告前開所辯，要屬臨訟杜撰之詞，不足採信。
  (三)又臺中縣大里市○○○路上之貴族世家牛排館，與被害人所
    經營之和成五金行隔著燈飾店與德芳南一街相對，和成五金
    行之旁邊為加油站、網咖、建地、銀行及空地，網咖與空地
    之距離約為50公尺，且和成五金行外牆懸掛有紅色之大型招
    牌乙節，有員警丙○○繪製之現場圖及拍攝之現場照片在卷
    可憑（見本院卷第52至56頁）。倘被告辯稱係從貴族世家牛
    排館前往網咖之空地撿拾到端子鉗屬實，則伊撿到端子後，
    應係直線折返前往相距不遠之和成五金行，豈有於遭員警查
    獲後旋即無法從空地之撿拾處步行到和成五金行之理。顯見
    上開端子鉗非係被告在銀行旁之空地撿拾，應係不詳年籍之
    人所交付，被告亦非自貴族世家牛排館或銀行前之空地自行
    前往和成五金行甚明。再上開端子鉗包裝完整，其上分別貼
    有850 元、1050元及1250元標籤乙節，有端子鉗照片在卷可
    憑，而被告並非無智識能力之人，自該不詳姓名年籍之人收
    受該端子鉗後，即持向失竊店家退貨換錢，足見上被告主觀
    上明知為贓物而向姓名年籍不詳之人收受無疑。
  (四)至證人甲○○雖於本院結證稱：伊與被告是男女朋友，當天
    伊載被告前往大里市的貴族世家牛排館吃飯，約2 、3 點或
    3 、4 點到達該牛排館，伊要被告在門口等候，伊再返回太
    平市○○街住家搭載伊妹妹及姪子到牛排館會合，伊是第1
    次從太平市到大里市的貴族世家吃飯云云（見本院卷第69至
    70頁），然證人甲○○所證情節與被告供述不符，亦與常情
    有違，自難採為有利被告之認定。
  (五)綜上所述，被告所辯，尚難採信。本件事證明確，被告收受
    贓物犯行，堪以認定，應予依法論科。
三、核被告所為，係犯刑法第349條第1項之收受贓物罪。爰審酌
    被告明知姓名年籍不詳之人所交付之端子鉗係屬贓物，仍執
    意收受，增加員警查緝竊盜犯罪及被害人取回遭竊財物之困
    難，助長竊盜犯行，對於治安危害影響非輕，行為實有可議
    之處，並參以贓物價值新臺幣3,150 元，並已發還被害人，
    及其犯後飾詞否認犯行，毫無悔意等一切情狀，量處如主文
    所示之刑，並衡以被告之智識、能力及家庭狀況等情（此見
    警卷調查筆錄受詢問人欄即明），諭知以1,000 元折算1 日
    之易科罰金折算標準。
據上論結，應依刑事訴訟法第284 條之1 、第299 條第1 項前段
，刑法第349 條第1 項、第41條第1 項前段，刑法施行法第1 條
之1 ，判決如主文。
本案經檢察官乙○○到庭執行職務。
中    華    民    國    97    年    12    月    5    日
                  刑事第十七庭  法  官  廖純卿
上正本證明與原本無異。
如不服本判決，應於收受送達後10日內向本院提出上訴書狀（應
敘述具體理由並附繕本）。
上訴書狀如未敘述理由，應於上訴期間屆滿後20日內補提理由書
於本院。
                                書記官  童秉三
中    華    民    國    97    年    12    月    5    日
附錄論罪科刑法條全文：
中華民國刑法第349條
（普通贓物罪）
收受贓物者，處 3 年以下有期徒刑、拘役或 5 百元以下罰金。
搬運、寄藏、故買贓物或為牙保者，處 5 年以下有期徒刑、拘役
或科或併科 1 千元以下罰金。
因贓物變得之財物，以贓物論。


司法院資訊處製作；財團法人民間司法改革基金會備份。
